# 请教陈版关于应税及免税合并的实务具体处理！

提问人：茶前饭后 时间：2017-08-14 16:40:31
1 、 同一控制下的应税合并，会计上按照被收购方净资产比例作为投资成本，税务上按照被收购方净资产公允价值比例作为投资成本（假设公允价值大），那么收购方个别报表按照两个投资成本差异要做个借：递延资产，贷：资本公积的分录处理，请问： 1 、这个应税并购怎么会涉及到税？怎么算出来的？因为同一控制下合并时点涉及不到所得税的问题， 2 、上述那个分录在以后年度该怎么处理？ 2 、 非同一控制下的免税合并，会计上按照公允价值计量投资成本，税务上按照账面价值计量，其中的差额（假如评估价值大）要做借：所得税费用，贷：递延所得税负债，假如合并企业合并对价中有个资产评估高估 100 万元，因为是免税合并，此处的营业外收入 100 万元是不是在合并方期末个别报表里所得税计算表中做调减处理不交税？那么此处的递延所得税负债分录以后年度该怎么处理？ 3 、 上述因为合并导致投资成本差异从而计提的递延所得税资产或负债，因为控股合并一半意义上都是长期的投资现象，在预见期内是不会出售的，那么这样的情况下计提递延资产或负债又有什么意义？
望版主详解，多谢多谢！

回答人：chenyiwei
首先要注意会计和税务上的合并概念的区别。会计上的“控股合并”在税务上属于股权收购，这种情况不会导致被收购方各项资产、负债的计税基础的变化。此时是否采用特殊性税务处理，只影响合并方或收购方个别报表层面对长期股权投资的计税基础，但不影响被收购方各项资产、负债的计税基础。 在控股合并中，由于暂时性差异（如有）仅体现在收购方个别报表层面的长期股权投资中，如果在可预见的未来没有处置该股权投资的确切计划，则该暂时性差异在可预见的未来不会转回，这时不应确认递延所得税资产或负债。在合并报表层面，如果被收购方资产、负债的入账价值不同于其计税基础的（常见于非同一控制下合并中），则需就该暂时性差异确认递延所得税，并作为商誉或负商誉的调整因素。同一控制下的股权收购导致合并报表层面出现被收购方资产、负债入账价值与计税基础之间暂时性差异的可能性较小。

提问人：茶前饭后 时间：2017-08-15 11:38:40
多谢版主指点 我的理解如下： 1 、同一控制下应税合并，假设被收购方评估增值部分只涉及固定资产和无形资产，收购方的对价资产结构包括70%的股权和30%的资产，30%的资产评估增值 100 万，投资成本会计处理不再赘述，那么税务上的要求是：按照会计和税务确认的投资成本差异借：递延所得税资产，贷：资本公积，以后期间随着被收购方固定资产和无形资产评估与账面价值的差异导致的折旧差异逐期调整借：所得税，贷：递延所得税资产，直至被收购方的固定资产和无形资产处置或折旧完毕。另外收购方还要缴纳评估增值 100 万的100*25%=25万的所得税，这样理解对吗？
2 、非同一控制下的非应税合并，假设被收购方评估增值部分只涉及固定资产和无形资产，收购方的对价资产结构包括90%的股权和10%的资产，10%的资产评估增值 100 万，投资成本会计处理不再赘述，那么税务上的要求是：按照会计和税务确认的投资成本差异借：所得税，贷：递延所得税负债，以后期间随着收购方评估增值 100 万评估与账面价值的差异导致的折旧差异逐期调整借：递延所得税负债，贷：所得税，直至收购方评估增值的对价资产处置或折旧完毕。另外收购方还要对评估增值 100 万营业外收入做纳税调减处理，这样理解对吗？
3 、如果按照一般理解，企业并购后在可预见期内不会出售，那就没必要对长期股权投资成本差异计提递延资产/负债，但是上述事项的纳税处理正确吗？
还望版主明示！！！！！！

回答人：chenyiwei
首先还是要明确合并的法律形式，如果是控股合并而不是吸收合并、新设合并，则税务处理是有差异的。非同一控制下合并如果在购买日出现暂时性差异的（被收购方可辨认净资产的公允价值与计税基础之间），则应调整商誉。